臺灣高等法院高雄分院民事判決
                                     110年度上易字第79號
上  訴  人  允瀚不動產經紀有限公司

法定代理人  董國良  
上  訴  人  陳塋婷  
共      同
訴訟代理人  陳樹村律師
            黃斐瑄律師        
被上訴人    台京企業股份有限公司


法定代理人  賴炳宏  
訴訟代理人  楊譜諺律師

上列當事人間請求居間服務報酬等事件，上訴人對於中華民國11
0年1月29日臺灣橋頭地方法院109年度訴字第920號第一審判決提
起上訴，本院於110年12月1日言詞辯論終結，判決如下：
    主  文
上訴駁回。
第二審訴訟費用由上訴人負擔。
    事實及理由
一、上訴人主張：被上訴人前於民國109年1月14日與上訴人允瀚
    不動產經紀有限公司（下稱允瀚公司）簽訂「專任委託銷售
    契約書」（契約書編號為83019號，下稱系爭委託書），委
    託允瀚公司居間仲介銷售被上訴人所有門牌號碼高雄市○○區
    ○○道路000號19樓之1房屋及其基地（下稱系爭房地），約定
    委託期間自109年1月14日起至109年7月31日止，委賣出售之
    價格為新台幣（下同）1,988萬元，底價為1,780萬元（下稱
    系爭契約），並同時簽立授權書（下稱系爭授權書）載明委
    任周○○為代理人等語。嗣周○○於109年3月5日出具委託事項
    變更契約書（下稱系爭變更契約書）予允瀚公司，變更委賣
    底價為1,250萬元，並延長委託期間迄110年7月31日止。而
    允瀚公司於上開委託期間覓得買方即上訴人陳塋婷於109年5
    月29日出價表示願以1,250萬元買受，陳塋婷並同時交付斡
    旋金30萬元（下稱系爭斡旋金）予允瀚公司收受，因該價格
    已達被上訴人變更後之委託銷售底價，依系爭契約之約定，
    允瀚公司即可為被上訴人之代理人，並全權代理將斡旋金視
    為定金而收受，無須再通知被上訴人。允瀚公司於收受系爭
    定金後，於109年6月1日以存證信函通知被上訴人履行與陳
    塋婷簽訂買賣契約之義務，詎被上訴人竟拒不配合。被上訴
    人雖拒絕與陳塋婷簽約，惟依系爭契約第5條、第8條第3項
    第3款規定，仍負有給付允瀚公司依銷售價即變更後底價1,2
    50萬元之4%計算之服務報酬50萬元之義務。又被上訴人無正
    當理由拒絕簽約，致允瀚公司因而受有無法取得陳塋婷依所
    簽委任契約應給付之買賣總價款2%服務報酬即25萬元之損害
    ，自應賠償允瀚公司所失利益計75萬元（計算式：50萬元＋2
    5萬元＝75萬元）。另被上訴人無故拒簽不動產買賣契約書，
    自屬可歸責被上訴人之事由而不能履行簽約，依民法第249
    條第3款、第269條第1項、系爭契約第6條規定，陳塋婷亦得
    請求被上訴人加倍返還定金30萬元。爰依民法第249條第3款
    、第269條第1項、第226條第1項、第216條第1項、系爭契約
    第5、6、8條規定提起本件訴訟，並於原審聲明：（一）被
    上訴人應給付允瀚公司75萬元，及自起訴狀繕本送達翌日起
    至清償日止，按年息5%計算之利息。（二）被上訴人應給付
    陳塋婷30萬元，及自起訴狀繕本送達翌日起至清償日止，按
    年息5%計算之利息。（三）願供擔保，請准宣告假執行。原
    審駁回上訴人全部請求，上訴人不服，提起上訴，於本院上
    訴聲明求為廢棄原判決，改判准如上開請求。
二、被上訴人則以：允瀚公司雖提出被上訴人於109年1月14日所
    簽訂之系爭委託書，然當時簽約之被上訴人前任董事長即訴
    外人吳○○（業於109年4月29日解任）提供予被上訴人者係另
    一份編號83021號之「委託銷售契約書」（下稱系爭83021號
    委託書），兩者並不相同，則系爭委託書是否屬實即有可疑
    。又吳○○擔任被上訴人負責人期間，因經營不善，且為其私
    利一再虧空被上訴人公司資產，導致被上訴人重大虧損，除
    於109年4月29日遭解職外，並拒不歸還被上訴人之公司印鑑
    章等物品，被上訴人已對其提出背信告訴。縱認系爭委託書
    為真，然系爭83021號委託書編號在後，自屬新約而應以之
    為準。再依系爭授權書所載，被上訴人授權周○○之事項中並
    未包括「變更銷售價格」或「降低委託銷售價格」在內，則
    周○○顯不得代理被上訴人將銷售金額降至1,250萬元；另系
    爭變更契約書所載「壹、買賣價款變更為1,250萬元。參、
    變更委託期間：自109年8月1日起至110年7月31日止」等語
    ，亦應認周○○降低銷售底價之生效日應自109年8月1日始生
    效，允瀚公司自無從於109年5月29日即以1,250萬元代理被
    上訴人出售系爭房屋，況依系爭83021號委託書，並無委託
    周○○擔任代理人之記載，故周○○尚無從代理被上訴人為意思
    表示。再周○○雖於109年6月13日出具意思表示確認書（下稱
    系爭確認書），然當時吳○○已遭解任而非被上訴人董事長，
    周○○自無從再代理被上訴人為意思表示，且被上訴人早於10
    9年5月25日即將吳○○遭解職乙事以電話通知允瀚公司，並於
    同月27日向允瀚公司為停止銷售系爭房屋及終止系爭契約之
    意思表示，被上訴人復於109年6月4日、8日寄發存證信函予
    允瀚公司，允瀚公司自已知悉上開情形，其於109年5月29日
    與陳塋婷間之成交及收受訂金等，係於被上訴人終止系爭契
    約後所為，即不生效力等語置辯，並聲明：上訴駁回。
三、兩造不爭執事項：
（一）被上訴人於109年1月14日由當時之法定代理人吳○○與允瀚
      公司簽定系爭委託書，約定被上訴人專任委託允瀚公司銷
      售系爭房地，委託價為1,988萬元，底價為1,780萬元；上
      訴人之服務報酬以成交價格之4%計算。吳○○並於簽定系爭
      委託書時，同時簽定系爭授權書，授權周○○為被上訴人之
      代理人。
（二）周○○於109年3月5日出具系爭變更契約書，並於其上記載
      ：壹、買賣價格變更為1,250萬元；參、變更委託期間自1
      09年8月1日起至110年7月31日止（未蓋用被上訴人大小章
      ）。
（三）陳塋婷於109年5月29日向允瀚公司出具不動產買賣意願書
      ，出價願以1,250萬元買受系爭房地，並交付斡旋金30萬
      元予允瀚公司。
（四）周○○之後於109年6月13日向上訴人允瀚公司出具系爭確認
      書，並於其上表示系爭變更契約書所為變更買賣價格為1,
      250萬元之意思表示係於109年3月5日生效。
（五）被上訴人於109年1月14日之法定代理人為吳○○，嗣吳○○於
      109年4月29日遭被上訴人解任，被上訴人並對其提出背信
      告訴。
（六）被上訴人於109年5月27日及28日多次將吳○○已於109年4月
      29日遭被上訴人解任，及系爭委託書須換約等節通知允瀚
      公司之承辦人員即訴外人陳○○，並於109年6月4日以存證
      信函向上訴人終止契約，經上訴人於109年6月5日收受。
（七）上訴人之請求如有理由，允瀚公司得請求被上訴人給付之
      金額為75萬元；陳塋婷得請求被上訴人給付之金額為30萬
      元。
（八）被上訴人另有收受吳○○所提供之編號83021號委託書，其
      上記載委託銷售金額為1,500萬元。
四、本院之判斷：
（一）上訴人主張被上訴人先前之法定代理人吳○○與允瀚公司簽
      立系爭委託書，吳○○並簽署系爭授權書授權周○○為代理人
      乙節，業據其提出系爭委託書、系爭授權書為證（見原審
      審訴卷第21至23頁），並經證人周○○到庭證稱吳○○為其孩
      子的父親，但兩人並無婚姻關係，目前已無聯絡，當初系
      爭房地就是其與吳○○住的地方，吳○○想要趕快把系爭房地
      賣出去，允瀚公司員工陳○○來家裡看過後，就把空白的委
      託銷售契約書留在家裡，因為系爭房地是公司的，吳○○是
      公司負責人，所以其交給吳○○看，由吳○○帶去公司用印，
      並註明其為代理人，其隔天再交給陳○○等語在卷（見本院
      卷第202頁），核與證人即允瀚公司承辦本件之員工陳○○
      證述當初是周○○找其賣屋，其與周○○約在系爭房地簽約，
      價格是其與周○○討論後決定，系爭委託書及系爭授權書有
      讓周○○帶回去給董事長審閱，交回來時，其上簽名都簽好
      了等語相符（見本院卷第210頁），而觀之系爭委託書及
      系爭授權書，確蓋有被上訴人之大小章，並經吳○○及周○○
      分別簽名於其上，堪認系爭委託書及系爭授權書，係由吳
      ○○以被上訴人法定代理人身分所簽署無誤，上訴人此部分
      主張應為真實可採，被上訴人空言否認系爭委託書、授權
      書之實質真正，尚無足採。
（二）按無代理權人以代理人之名義所為之法律行為，非經本人
      承認，對於本人不生效力，民法第170條第1項定有明文。
      上訴人固主張周○○為被上訴人之代理人，其於109年3月5
      日簽署系爭變更契約書，將系爭房地之銷售底價變更為1,
      250萬元，為有權代理，被上訴人應受拘束云云，然查：
　　1.依系爭授權書之內容，其開宗明義即揭示「本人因事務繁
      忙，不克親自前往辦理下述不動產之買賣，產權移轉等事
      宜」等語，並就授權事項以列舉之方式，列有1.出售不動
      產時，就買賣事實簽訂不動產書面契約、收款、點交房地
      事宜；2.代理人就本買賣相關文件得代理本人簽署、用印
      ；3.為辦理履約保證，就簽訂契約及辦理其他相關手續等
      事宜；4.買受不動產時，就買賣事實簽訂不動產書面契約
      、給付價金及點交房地事宜；5.簽署為連帶保證人事宜；
      6.簽發擔保本票事宜；7.辦理法院公證、印鑑證明申請、
      戶籍謄本申請等項目，而第8項「其他」一欄，則未在橫
      線範圍記載任何文字（見原審審訴卷第23頁），應認被上
      訴人對周○○所授與之代理權範圍即以上開事項為限。又核
      以上開列舉之授權事項，均僅為將來系爭房地買賣成交後
      之相關履約事宜，並未涉及委託銷售內容之變更，佐以銷
      售價格實屬委託銷售契約之重要事項，此由系爭委託書第
      16條特約條款就委託銷售底價1,780萬元部分，約明須經
      乙方（即上訴人）承辦人及甲方（即所有權人）另行簽章
      等語（見原審審訴卷第22頁），益得明證。
　　　況依民法第534條第1款之規定，受任人受概括委任者，雖
      得為委任人為一切行為，然不動產之出賣仍須有特別之授
      權，系爭授權書既未載明授權周○○得變更委託銷售價格，
      且特約條款對委託銷售底價復約明須由所有權人及上訴人
      承辦人另行簽章，應認被上訴人並無授與周○○得變更銷售
      底價之代理權，已屬至明。
　　2.證人周○○雖證稱其有看過系爭授權書，但對於授權內容並
      不清楚，當時吳○○說價格其決定就好，為何未在系爭授權
      書上註明，其就不清楚了，109年3月5日時因疫情嚴重，
      其想趕快把房子賣掉，就算虧錢也沒關係，其有跟陳○○說
      只要不是太離譜的價格都可以接受，系爭變更契約書的價
      格，其有跟吳○○討論過，吳○○有授權，因為系爭委託書已
      經蓋過公司大小章，所以系爭變更契約書就沒有再蓋等語
      在卷（見本院卷第203至204頁、第207頁），然周○○之代
      理權範圍攸關兩造間契約變更效力及其是否應負無權代理
      責任，與其實有直接利害關係，其前開證詞顯有避重就輕
      之虞，已難遽信，自無從採為有利上訴人之認定。又依系
      爭授權書之記載，被上訴人並未授與周○○得代為變更銷售
      價格之權限，已如前述，則其於系爭變更契約書記載將系
      爭房地之買賣價格變更為1,250萬元，即已逾越被上訴人
      授權之範圍，應屬無權代理，而被上訴人嗣後復已拒絕承
      認系爭變更契約書之效力等情，亦有被上訴人存證信函在
      卷可佐（見原審審訴卷第102至113頁），則依民法第170
      條第1項之規定，系爭變更契約書對被上訴人自不生效力
      。
（三）上訴人雖另提出周○○於109年6月13日所出具之意思表示確
      認書，重申系爭變更契約書之意思為「延長銷售期間至11
      0年7月31日止，並變更銷售底價為1,250萬內含仲介服務
      費4％，此1,250萬底價於簽立契約書當日即刻生效」等語
      （見原審審訴卷第27頁），然系爭變更契約書對被上訴人
      既不生效力，縱周○○嗣後出具此一確認書，亦不影響系爭
      契約之內容。系爭契約既未經變更，則允瀚公司與被上訴
      人就系爭房地所約定之銷售價格仍應為1,988萬元（底價
      為1,780萬元），而陳塋婷僅出價1,250萬元，並未達系爭
      契約所定之銷售價格，被上訴人自不負簽訂買賣契約及給
      付服務報酬之義務，故允瀚公司請求被上訴人給付服務報
      酬與賠償其所失利益共75萬元，及陳塋婷請求被上訴人加
      倍返還其交付之定金30萬元，均屬無據，不應准許。
五、綜上所述，本件周○○無權代理被上訴人變更系爭房地之委託
    銷售價格，從而，上訴人以系爭契約所約定之銷售價格已調
    降為1,250萬元，而陳塋婷出價符合該價格為由，請求被上
    訴人給付允瀚公司75萬元、陳塋婷30萬元，及均自起訴狀繕
    本送達翌日起至清償日止之利息，並無理由，應予駁回。原
    審駁回上訴人之請求，並無違誤。上訴意旨指摘原判決不當
    ，求予廢棄改判，為無理由，應駁回其上訴。
六、本件事證已臻明確，兩造其餘之攻擊或防禦方法及所用之證
    據，經本院斟酌後，認為均不足以影響本判決之結果，爰不
    逐一論列，附此敘明。
七、據上論結，本件上訴為無理由，判決如主文。　
中　　華　　民　　國　 110　　年　　12　　月　　29　　日
                            民事第五庭    
                                審判長法  官  蘇姿月
                                      法  官  郭宜芳
                                      法  官  謝雨真
以上正本證明與原本無異。
本件不得上訴。　　　　　　　　　　　　　　　　　
中　　華　　民　　國　　110 　年　　12　　月　　29　　日
                                      書記官  蕭家玲